【裁判字號】    92,交聲,1097
【裁判日期】    921118
【裁判案由】    違反道路交通管理處罰條例聲明異議
【裁判全文】
臺灣臺北地方法院交通事件裁定                  九十二年度交聲字第一０九七號
    異 議人 即
    受 處分 人  甲○○  男 .
右列受處分人因違反道路交通管理處罰條例案件，對臺北市交通事件裁決所於中華民
國九十二年八月八日所為北市裁三字第裁二二—ＡＢＸ四七八九七七號裁決，聲明異
議，本院裁定如左：
    主  文
異議駁回。
    理  由
一、按汽車駕駛人轉彎時，有左列情形之一者，處二百元以上六百元以下罰鍰（銀元
    ）：（二）、不依標誌、標線、號誌指示者；汽車駕駛人，駕駛汽車有違反道路
    交通管理處罰條例之行為，經交通勤務警察制止時，拒絕停車接受稽查而逃逸，
    除按各該條所規定罰鍰處罰外，處新臺幣三千元以上六千元以下罰鍰，道路交通
    管理處罰條例第四十八條第一項第二款、第六十條第一項分別定有明文；又違反
    同條例第四十八條第一項、第六十條第一項之情形，除依原條款處罰鍰外，各記
    違規點數一點，道路交通管理處罰條例第第六十三條第一項第一款亦有明文。另
    按道路交通管理處罰條例所用名詞「車輛」，係指在道路上以原動機行駛之汽車
    （包含機器腳踏車）或以人力、獸力行駛之車輛，而道路交通安全規則所用名詞
    「汽車」，係指在道路上不依軌道或電力架線而以原動機行駛之車輛（包含機器
    腳踏車），道路交通管理處罰條例第三條第八款、道路交通安全規則第二條第一
    項第一款均定有明文。
二、本件受處分人即異議人甲○○於民國九十二年五月二十六日二十一時三十五分許
    ，騎乘其所有車牌號碼ＢＬＰ─一八一號重型機車沿基隆路一段、松隆路口禁止
    左轉處所西向北左轉，經在該處執行交通執法勤務之臺北市政府警察局交通大隊
    信義分隊警員乙○○發現而以手勢指示靠邊停車，受處分人先將機車假意靠右緩
    慢停靠後，即突然加速逃離，經警員乙○○記下車牌號碼，並以受處分人違反道
    路交通管理處罰條例第四十八條第一項、第六十條第一項之規定，逕行掣單舉發
    （北市警交大字第ＡＢＸ─四七八九七七號），嗣受處分人於應到案日期前向原
    處分機關提出申述，經原處分機關向舉發單位查詢後，仍認受處分人確有前開交
    通違規行為，乃依據道路交通管理處罰條例第四十八條第一項第二款、第六十條
    第一項、第六十三條第一項第一款及違反道路交通管理事件統一裁罰基準表之規
    定，裁處新臺幣三千六百元之罰鍰、並記違規點數二點。
三、訊據受處分人對於ＢＬＰ─一八一號重型機車為其所有，於舉發期間均未曾失竊
    亦未借與他人使用等情並不否認，惟矢口否認有右揭違規行為，辯稱：舉發時間
    ，其人與機車均在家中，不可能違規，其於九十二年一月二十三日因兩側股骨頭
    缺血性壞死至臺北市立中興醫院進行左側雙極人工髖關節置換手術，之後因手術
    行動受限騎乘機車均需妻小作陪以防不便云云。經查，受處分人所有機車於前揭
    時、地有違規行為之事實，業據警員證人乙○○於本院調查時證稱：「我在九十
    二年五月二十六日十九時至二十三時，擔任交通執法勤務，我與另一名同事葉建
    民於上述時段於基隆路、松隆路口的東北角執行交通取締勤務，於二十一時三十
    五分，見一部重型機車，ＢＬＰ─一八一號機車沿基隆路、松隆路口禁止左轉處
    所西向北左轉，當時我穿反光背心，以指揮棒將該車引導到路右邊，我同事在我
    正後方，該車先向右停靠後，加速離去，我與同事立刻將該車的車牌記下來，並
    立即以掌上型電腦查詢該車是否失竊，電腦顯示並無失竊，電腦所顯示的資料，
    與我所見該機車之車型顏色相符，我回分隊，即掣發本件通知單」、「（問取締
    這部車子是否會看錯車牌號碼？）不會，我目視這車牌三到四秒鐘，且該車離我
    視線一公尺以內，我不會看錯，我同事看的車牌與我記的一樣。」等語可證。按
    交通警員掣單舉發違反道路交通管理處罰條例所列之違規事實，本質上為行政處
    分，係公務員基於職務上權力，依法就特定之具體事件所為具有公法上效果之單
    方行政行為，基於公務員為公法上行為具有公信力之原則，該行政處分當可被推
    定為真正，其據以依法處分之事實認定亦為真正無誤。本此公信原則，乃立法者
    賦予行政機關制定違反道路交通事件統一裁罰標準及處理細則，使勤務警員得當
    機處分以達其維護交通秩序、安全之行政目的，反之，若謂公務員一切行政行為
    均需預留證據以證其實，則國家行政勢必窒礙難行，據此，刑事訴訟法就犯罪證
    據有關之規定中與屬行政秩序罰之交通違規裁罰本質不合之部分，自不在準用之
    列，從而，受處分人既未就執勤警員之舉發有誤提出相關證據以供調查，本院經
    查亦無任何證據足資證明其有捏造事實違法取締之情事，則執勤警員本其維護通
    秩序、安全職責所為之舉發，自應受到合法、正確之推定。次查受處分人於九十
    二年一月二十三日因兩側股骨頭缺血性壞死至臺北市立中興醫院進行左側雙極人
    工髖關節置換手術等情，固據其提出該診斷證明書一紙為證，惟此尚未使受處分
    人無法騎乘機車，亦經受處分人於本院調查時陳稱：「（問可否於手術後騎乘機
    車？）可以騎車」等語屬實，且受處分人其所有之機車及車牌均未於舉發期間遺
    失或借他人使用，亦經受處分人自承如前，核與舉發員警所查之資料相符合（並
    無失竊機車或車牌之事），應可斷定並無因機車遺失或借他人使用而由他人駕駛
    違規之情發生。綜上，查無積極證據足證受處分人未騎乘機車違規，所辯各詞不
    足採信，足認本件違規行為係受處分人騎乘機車所為。
四、受處分人確有在前揭時、地不依標誌、標線、號誌指示及於有違反道路交通管理
    處罰條例之行為，經交通勤務警察制止時，拒絕停車接受稽查而逃逸等違規行為
    ，從而原處分機關依前揭道路交通管理處罰條例第四十八條第一項第二款、第六
    十條第一項、第六十三條第一項第一款及違反道路交通管理事件統一裁罰基準表
    規定，裁處受處分人新台幣三千六百元罰鍰，併記違規點數二點，核無違誤，本
    件受處分人之異議為無理由，自應將其異議駁回。
據上論斷，應依道路交通案件處理辦法第十九條，裁定如主文。
中      華      民      國    九十二    年     十一     月     十八     日
                              臺灣臺北地方法院交通法庭
                                    法  官  王  綽  光
右正本證明與原本無異。
如不服本裁定，應於裁定送達後五日內向本院提出抗告狀。
                                    書記官  潘  惠  梅
中      華      民      國    九十二    年     十一     月    二十一    日


司法院資訊處製作；財團法人民間司法改革基金會備份。
